【裁判字號】    92,訴,1038
【裁判日期】    921204
【裁判案由】    毒品危害防制條例
【裁判全文】
臺灣臺中地方法院刑事判決                        九十二年度訴字第一三八號
    公  訴  人  臺灣臺中地方法院檢察署檢察官
    被      告  丙○○
    選任辯護人  楊雯齡律師
右列被告因毒品危害防制條例案件，經檢察官提起公訴（九十一年度偵字第一一七四
○號），本院判決如左：
    主  文
丙○○無罪。
    理  由
一、本件公訴意旨略以：被告丙○○於民國（下同）八十九年四月十九日晚間十一時
    許，接獲友人丁○○以行動電話要約稱欲向其購買第一級毒品海洛因，洪某旋以
    販賣毒品之意思，攜帶海洛因０．八公克（毛重）於翌日即四月二十日零時三十
    分許，前往臺中市○○○街與大墩二街交岔路口處赴張某之約，準備交付毒品時
    ，旋為埋伏之警察查獲，並在丙○○身上起出海洛因０．八公克，因認被告丙○○涉有毒品危害防制條例第四條第五項、第一項之販賣第一級毒品未遂罪嫌。
二、按犯罪事實應依證據認定之，無證據不得推定其犯罪事實。又不能證明被告犯罪
    者，應諭知無罪之判決，刑事訴訟法第一百五十四條第二項、第三百零一條第一
    項分別定有明文。次按認定不利於被告之事實，須依積極證據，苟積極證據不足
    為不利於被告事實之認定時，即應為有利於被告之認定，更不必有何有利之證據
    ，最高法院三十年度上字第八一六號判例可資參照。
三、查公訴人認被告涉有上述犯行，係以：（一）證人丁○○於案發前一小時左右，
    以其Ｏ九三六─六八Ｏ五二Ｏ行動電話打給被告Ｏ九二二─六九三五四二號電話
    ，聯絡欲購買海洛因二千元之事實，業經張某案發後於警訊中及本署首次偵訊時
    供承不諱，並經証人即查獲之警員甲○○（起訴書誤為何憲明）於偵查中証述明
    確。（二）此外並有扣案之海洛因一小包重○．八公克、海洛因鑑定報告（九十
    年度訴字第二二二號刑事卷宗第十七頁），丁○○及被告之尿液檢驗報告（九十
    年度訴二二二號刑事卷宗第十六頁）、搜索扣押筆錄、扣押物照片等可稽。（三
    ）被告於八十九年四月二十日被查獲當日之晚間八時於內勤檢察官偵訊時係稱：
    「我與丁○○上星期到好樂迪唱歌，他先墊錢，他打電話向我索二千元等語（八
    十九年度偵字第六六五七號卷第三六頁背面），同年九月八日偵訊時亦稱：「前
    一週我欠他（丁○○）二千元，他當天早上就一直打電話向我要等語（同卷第四
    三頁背面），其後經提起公訴在法院審理（即九十年度訴字第二二二號刑事案件
    ）時始改辯稱：「因一週前我們一起去好樂迪慶生，共花五千多元，約好各出一
    半，那天我先付錢，約好兩天後還我錢，拖到那天說要還我二千。」等語（見九
    十年訴字第二二二號卷第一一一頁），對於該晚之共同消費係丁○○先代墊或係
    被告代墊，前後所供矛盾不一，顯係事後卸責之詞，不足採信等，為其主要論據
    。
四、訊據被告丙○○對於在八十九年四月二十日零時三十分許，在臺中市○○○街與
    大墩二街交岔路口處為警查獲，並扣得海洛因一小包含袋重○．八公克之事實坦
    承不諱，惟堅決否認有何被訴之販賣第一級毒品海洛因犯行，辯稱：伊有施用海
    洛因習慣，故經常隨身攜帶海洛因，當天被查獲之海洛因係伊自己要施用的，案
    發前一個星期，伊與丁○○一同至ＫＴＶ唱歌，花費五千餘元，係伊先墊錢，丁○○應還伊一半，伊請丁○○還二千元就好，案發當天丁○○打電話予伊，聲稱
    要還錢，伊始依言外出等語。
五、經查：
（一）證人丁○○於被告被訴販賣安非他命前案（本院九十年度訴字第二二二號刑事
      案件、臺灣高等法院九十一年度上訴字第一八七號刑事案件）以及本件審理時
      ，多次傳拘均未到庭。按刑事訴訟法於九十二年二月六日修正公布，同年九月
      一日生效，修正後之刑事訴訟法第一百五十九條第一項明定：「被告以外之人
      於審判外之言詞或書面陳述，除法律有規定者外，不得作為證據。」依程序法
      從新之原則，證人丁○○於警訊中之陳述，應無證據能力。而證人丁○○於偵
      查中乃稱：「（在其身上右手邊褲袋起出之扣案海洛因來源）之前留下來的，
      向一位叫阿呼』之人買的，在今年初（後改稱綽號咕咕之人買的）。：：：我
      有向他（丙○○）買安非他命：：：買過三次：：：（檢察官問：警方有無日
      要你配合釣丙○○？）有的，我也願意配合。（檢察官問：在何處打電話釣他
      ？）在查獲地打電話，以我行動○九三六─六八○五二○。」（八十九年偵字
      第六六五七號卷第三十二頁背面至第三十四頁背面，其中丙○○涉嫌販賣安非
      他命部分，業經本院以九十年度訴字第二二二號刑事判決判處無罪，臺灣高等
      法院臺中分院以九十一年度上訴字第一八七號刑事判決駁回上訴確定），則雖
      證稱查獲當日打電話予丙○○之事實，惟綜合丁○○上述證言，丁○○之海洛
      因係向綽號咕咕之人購買，其之前僅向被告丙○○購買過安非他命，而未買過
      海洛因，則丁○○當日為何不是向被告購買安非他命，而是購買海洛因？其又
      從何處知悉被告除安非他命外，亦有販賣海洛因？實有疑義。
（二）查獲時，證人丁○○尚未與被告丙○○見面，且距離尚有二、三十公尺時，埋
      伏員警即先將被告丙○○逮捕之情，業經證人即查獲本件之員警甲○○、乙○○○在庭證述明確。而被告本身確有施用海洛因之習慣（業經本院以八十九年
      度訴字第一五○五號刑事判決判處施用第一級毒品部分有期徒刑八月、施用第
      二級毒品部分有期徒刑四月，應執行有期徒刑十月確定），是以其隨身攜帶○
      ．八公克之少量海洛因，亦符合常情，被告既無交付毒品予丁○○之舉動，實
      不足以推論該○．八公克必然係預備出售丁○○所用，而非供自己施用。
（三）至於丁○○於電話中究竟如何與被告丙○○對話，是否確係約定購買海洛因，
      或以其他原因約被告外出，因證人丁○○屢次傳拘未到，無從究明，而證人即
      查獲本件之員警甲○○於九十年八月二十八日，本院九十年訴字第二二二號被
      告丙○○被訴販賣安非他命刑事案件訊問時，法官問：「他們電話中談的內容
      ，你有聽到嗎？」「丁○○打電話約丙○○見面時是怎麼說的你有無聽到？」
      證人甲○○均明確證稱：「沒有。」、「沒有。」（九十年訴字第二二二號卷
      第一三二頁、第一三四頁），於九十一年六月二十六日偵訊時則稱：「由丁○○與丙○○用電話連絡，說要向丙○○買二千元海洛因」（九十一年度偵字第
      一一七四○號卷第二十七頁），於本院九十二年十一月十三日審理時則改稱：
      「對話內容為丁○○跟被告說『兄仔，你那裡還有沒有東西？』用臺語，其他
      內容忘記了。」（該次審判筆錄第七頁）。證人即查獲本件之另名員警乙○○○於本院九十二年十一月十三日審理時則先證稱：「（丁○○通知被告的內容
      ）我不知道，聽得到，但不清楚，因有一段距離。」（審判筆錄第十八頁第二
      行），嗣改稱：「對話內容沒有錄音：：：我站在他旁邊約二、三公尺，大約
      聽到，聽到是要買『粉仔』，時間太久有點模糊掉。」等語（審判筆錄第二○
      頁）。則證人甲○○之證言前後不一，揆諸常情，人之記憶係離事發愈近時愈
      清晰，隨時間經過而逐漸淡忘，而證人甲○○卻於距案發較近之九十年八月二
      十八日，證稱未聽到被告與丁○○對話內容，於再隔一、二年後，反而記得對
      話內容，顯然違反常理，且證人甲○○、乙○○○所聽得之內容竟然不同，益
      見該二名證人事實上均未聽清楚丁○○與被告之對話內容。而證人甲○○、乙○○○係承辦本件之警員，心理上對被告存有先入為主之不利成見，渠等此種
      矛盾之證言，自不能據以作為對被告不利之認定。
（四）公訴人所提其他證據，均僅能證明被告當日曾應丁○○之約外出，以及當時被
      告身上攜帶○．八公克海洛因之事實，然此尚不足以證明被告外出之目的係為
      販賣丁○○毒品，更不足以證明被告有何營利之意圖。
五、綜上所述，本案現存之積極證據誠屬薄弱，不能遽論被告丙○○有販賣海洛因之
    行為。而被告之辯解中，對於至ＫＴＶ之共同消費款項係丁○○先代墊或係被告
    代墊一節，固有前後矛盾之情形，惟本案之積極證據既屬薄弱，揆諸前揭法條及
    判例意旨，應為有利於被告之認定，縱使被告辯解有部分矛盾之處，仍不能據以
    推定被告成立販賣第一級毒品罪名。此外復查無其他積極證據足證被告有何被訴
    之販賣第一級毒品犯行，依法應為無罪之判決，以免冤抑。
據上論斷，應依刑事訴訟法第三百零一條第一項，判決如主文。
本案經檢察官戊○○到庭執行職務
中      華      民      國      九十二      年      十二    月    四    日
                                臺灣臺中地方法院刑事第六庭
                                  審判長法  官  夏一峰
                                        法  官  簡源希
                                        法  官  林念祖
右正本證明與原本無異。
如不服本判決，應於送達後十日內向本院提出上訴狀（須附繕本），上訴於臺灣高等
法院臺中分院。
                                        書記官
中      華      民      國      九十二      年      十二    月    四    日


司法院資訊處製作；財團法人民間司法改革基金會備份。
